臺灣臺北地方法院刑事裁定　　　　　　　　　　　　　　九十年度自字第五九八號
　　自　訴　人　甲○○
　　自訴代理人　陳永昌律師
　　被　　　告　乙○○
右列被告因誣告案件，經自訴人提起自訴，本院裁定如左：
    主  文
自訴駁回。
    理  由
一、按法院或受命法官於自訴案件第一次審判期日前訊問及調查結果，如認為案件有
    刑事訴訟法第二百五十二條至第二百五十四條之情形者，得以裁定駁回其自訴，
    同法第三百二十六條第三項定有明文。
二、最高法院針對誣告之犯罪故意，著有下列判例可資參考：
    (1)誣告罪之成立，須其申告內容完全出於憑空捏造，若所告尚非全然無因，衹因
      缺乏積極證明致被誣告人不受訴追處罰者尚難遽以誣告論罪。（四十三年度台
      上字第二五一號）
    (2)刑法上誣告罪之成立，在主觀方面，固須申告者有使人受刑事或懲戒處分之意
      思，在客觀方面，尤須所虛構之事實足使被誣告人有受刑事或懲戒處分之危險
      ，若申告他人有不法行為，而其行為在刑法上並非構成犯罪，則被誣告者既不
      因此而有受刑事訴追之虞，即難論申告者以誣告之罪。（二十年度上字第一七
      ００號）
    (3)刑法第一百六十九條第一項誣告罪之構成，須具有意圖他人受刑事或懲戒處分
      之要件，如其報告之目的，在求判明是非曲直，並無使人受刑事或懲戒處分之
      請求，即與誣告罪之構成要件不符。（五十五年度台上字第八八八號）
    (4)告訴人所訴事實，不能證明其係實在，對於被訴人為不起訴處分確定者，是否
      構成誣告罪，尚應就其有無虛構誣告之故意以為斷，並非當然可以誣告罪相繩
      。（五十九年度台上字第五八一號）
二、自訴意旨：被告乙○○與自訴人甲○○均係中國大陸蘇州市寒山房產有限公司之
    投資人，鍾潛照投資美金一萬元，但鍾君竟誣稱自訴人詐欺，而向台北市中正第
    一分局告訴，此舉顯已觸犯刑法第一百六十九條第一項之誣告罪（見自訴狀）。
三、經調查：
    (1)被告乙○○辯稱：自訴人在八十六年找我們投資，約有六、七人投資，我出資
      二萬美金，我八十六年六月份寄過去，他也寫信說收到了，一直到八十八年房
      子都沒動工，中途都沒施工，我到八十八年和自訴人碰面，自訴人說一萬美金
      幫我保留，說這部分隨時可還我，我一直催他還，他沒還，我才在九十年年五
      月去警察局告他（見本院九十年十二月十八日筆錄）。
    (2)右述刑事案件業經台北市中正第一分局於九十年八月十六日，移由台灣台北地
      方法院檢察署偵辦，此有該分局九十年十二月三日北市警中正一分刑字第九０
      六三三六四一００號函暨附件在卷可證。
    本件自訴人與被告既有金錢投資之糾紛，被告在主觀上認定自訴人涉有犯罪因而
    申告，並要求司法機關查明實情，依據右述判例意旨，被告並無誣告故意。此外
    ，復查無其他確切事證，足資證明被告涉有誣告犯行，既不能證明被告犯罪，依
    照首開說明，應予駁回自訴。
四、據上論斷，應依刑事訴訟法第三百二十六條第三項、第二百五十二條第十款，裁
    定如主文。
中      華      民      國      九十一      年      一      月    三    日
                                      臺灣臺北地方法院刑事第一庭
                                          法  官    吳燁山
右正本證明與原本無異。
如不服本裁定，應於送達後五日內，向本院提出抗告狀（應附影本）
                                          書記官    王黎輝
中      華      民      國      九十一      年      一      月    四    日
